臺灣板橋地方法院刑事判決　　　　　　　100年度智訴字第3號
公　訴　人　臺灣板橋地方法院檢察署檢察官
被　　　告　林麗珠
上列被告因違反藥事法等案件，經檢察官提起公訴（99年度偵字
第31107號），本院行簡式審判程序，判決如下：
    主    文
林麗珠共同明知為偽藥而販賣，累犯，處有期徒刑肆月，仿冒「
Pfizer」、「VIAGRA」商標暨菱形形狀藥錠立體商標之「威而鋼
膜衣錠」驗餘合計伍拾參點伍錠（含包裝罐共貳罐）、仿冒「犀
利士CIALIS」商標之藥錠包裝鋁箔片共拾參只均沒收；又共同明
知為偽藥而販賣，累犯，處有期徒刑肆月，仿冒「Pfizer」、「
VIAGRA」商標暨菱形形狀藥錠立體商標之「威而鋼膜衣錠」驗餘
合計貳拾肆點伍錠（含包裝罐壹罐）、仿冒「犀利士CIALIS」商
標之藥錠包裝鋁箔片共拾參只均沒收。應執行有期徒刑陸月，仿
冒「Pfizer」、「VIAGRA」商標暨菱形形狀藥錠立體商標之「威
而鋼膜衣錠」驗餘合計伍拾肆點伍錠（含包裝罐共貳罐）、仿冒
「犀利士CIALIS」商標之藥錠包裝鋁箔片共拾伍只均沒收。
    犯罪事實
一、林麗珠前曾因妨害風化案件，經本院於民國94年11月14日以
    94年度簡字第4593號判處有期徒刑3月確定，並於94年12月1
    9日易科罰金執行完畢在案，其與曾國義（所涉業經本院以9
    9年度智訴字第5號各判處有期徒刑4月、4月，定應執行有期
    徒刑6月，並於100年 2月24日撤回上訴確定）係夫妻關係，
    且分別為址設臺北縣新莊市（現改制為新北市新莊區○○○
    路220號1樓「愛物語情趣禮品店」（即凹凸坊獨資商號）
    之店員、負責人，林麗珠明知曾國義於97年12月 3日前之某
    日，由真實姓名年籍均不詳、自稱「楊文樸」之成年男子處
    所取得之下列物品，分別係屬偽藥、仿冒商標之商品、偽造
    之準私文書及私文書、冒用他人藥物名稱及仿單之藥品：
(一)以菱形形狀藥錠立體商標製成、上有「Pfizer」商標字樣及
    「VGR100」字樣之藥錠藥品（該菱形形狀藥錠立體商標業經
    美商輝瑞產品公司向經濟部智慧財產局申請註冊登記而取得
    商標權，並指定使用於治療性機能障礙藥劑商品，商標註冊
    號為00000000號，商標權期間至105年2月15日止，而「Pfiz
    er」商標字樣，則經美商輝瑞大藥廠向經濟部智慧財產局申
    請註冊登記而取得商標權，指定使用於動物用藥劑及補劑、
    西藥等商品，商標註冊號為00000000號，嗣移轉登記予美商
    輝瑞產品公司，商標權期間至103年7月15日止），皆屬他人
    未得前開商標之權利人同意或授權使用，而於同一商品使用
    相同註冊商標之仿冒商標商品，且上開藥錠藥品俱非美商輝
    瑞產品公司原廠所生產或授權製造（美商輝瑞產品公司經行
    政院衛生署許可輸入之藥品名稱為「威而鋼膜衣錠 100公絲
    」即「Viagra」，且國內合法代理販售之藥商為輝瑞大藥廠
    股份有限公司），而係屬他人未經核准，擅自製造之偽藥；
    又在包裝前開「威而剛」藥錠偽藥之包裝罐準私文書上，印
    有「Pfizer」、「VIAGRA」之商標字樣（亦均經美商輝瑞大
    藥廠向經濟部智慧財產局申請註冊登記而取得商標權，指定
    使用於動物用藥劑及補劑、西藥等商品，商標註冊號各為00
    000000號、00000000號，嗣移轉登記予美商輝瑞產品公司，
    商標權期間分別至103年7月15日、106年8月15日止），屬他
    人未得上揭商標權人同意或授權使用，而於同一商品使用相
    同註冊商標之仿冒商標商品；而該等包裝罐準私文書上，復
    有他人標示藥物名稱之字樣，藉以冒充混用前開「Viagra」
    之藥物名稱，且同時偽以上開商標權人之名義，標示製造廠
    商名稱及地址、商品條碼等字樣，足以表示係該商標權人製
    造生產之意旨，屬他人偽造之準私文書；另附於外而諉以美
    商輝瑞產品公司名義所製作，用以說明藥品主要成分含量、
    用量及用法、主治效能、性能、適應症、副作用、禁忌及其
    他注意事項等內容，性質上屬於私文書之藥品說明書即仿單
    ，亦屬他人偽造之私文書及冒用他人藥物之仿單。
(二)在包裝盒準私文書上已印有美商美國禮來大藥廠標示藥物名
    稱之字樣，藉以冒充混用「Cialis」之藥物名稱，且同時偽
    以美商美國禮來大藥廠之名義，標示製造廠商名稱及地址、
    商品條碼等字樣，足以表示係美商美國禮來大藥廠製造生產
    之用意，屬他人偽造之準私文書；又該等包裝盒內分別裝有
    包裝藥錠之鋁箔片（每盒內有2只，每只包裝2錠藥錠），且
    該等鋁箔片上均已打印「Cialis 20mg 犀利士膜衣錠20公絲
     Lilly」等字樣，以此冒充使用美商美國禮來大藥廠所生產
    製造之藥物名稱，亦屬他人偽造之準私文書，而該「犀利士
    CIALIS」商標字樣（業經美商美國禮來ICOS有限公司向經濟
    部智慧財產局申請註冊登記而取得商標權，並指定使用於西
    藥商品，商標註冊號為00000000號，嗣移轉登記予美商美國
    禮來大藥廠，商標權期間至100年6月15日），咸屬他人未得
    前揭商標之權利人同意或授權使用，而於同一商品使用相同
    註冊商標之仿冒商標商品；再該等鋁箔片內所裝之藥錠藥品
    ，皆非美商美國禮來大藥廠原廠所生產或授權製造（美商美
    國禮來大藥廠經行政院衛生署許可輸入之藥品名稱為「犀利
    士膜衣錠20公絲」即「CIALIS FILM-COATED TABLETS 20MG
    」，且國內合法代理販售之藥商為臺灣禮來股份有限公司）
    ，而屬他人未經核准，擅自製造之偽藥；另該等包裝盒內附
    而佯以美商美國禮來大藥廠名義所製作，用以說明藥品主要
    成分含量、用量及用法、主治效能、性能、適應症、副作用
    、禁忌及其他注意事項等內容，性質上屬於私文書之藥品說
    明書即仿單，亦屬他人偽造之私文書及冒用他人藥物之仿單
    。
二、詎林麗珠明知於此，仍與曾國義共同基於販賣偽藥、販賣仿
    冒商標商品、行使偽造準私文書及私文書、販賣冒用他人藥
    物名稱及仿單藥品之犯意聯絡，於97年12月 3日，在上址情
    趣禮品店內，由林麗珠自該店內櫃臺下之地上，取出前揭偽
    藥「威而鋼膜衣錠100公絲」1罐（含他人仿冒商標及偽造準
    私文書之包裝罐、他人偽造私文書及冒用之仿單）、偽藥「
    犀利士膜衣錠20公絲」1 盒（含他人偽造準私文書及冒用藥
    品名稱之包裝盒、他人仿冒商標及冒用藥品名稱之包裝藥錠
    鋁箔片、他人偽造私文書及冒用之仿單），並以「威而鋼膜
    衣錠」1罐（內含藥品30錠）新臺幣（下同）9,000元、「犀
    利士膜衣錠」1盒（內含藥品 4錠）1,600元之代價，販售前
    開偽藥「威而鋼膜衣錠100公絲」1罐及「犀利士膜衣錠20公
    絲」1 盒予鄒錦駿牟利，併交付上開偽造之準私文書及私文
    書而行使之，足以生損害於美商輝瑞產品公司、美商美國禮
    來大藥廠等公司及一般消費者對藥品來源與標示、仿單說明
    辨認識別之正確性。
三、林麗珠另行起意，復與曾國義共同基於販賣偽藥、販賣仿冒
    商標商品、行使偽造準私文書及私文書、販賣冒用他人藥物
    名稱及仿單藥品之犯意聯絡，於98年 4月14日，在上址情趣
    禮品店內，由林麗珠自該店內櫃臺下之地上，取出前開偽藥
    「威而鋼膜衣錠100公絲」1罐，另指示曾國義自該店內後方
    拿取上開偽藥「犀利士膜衣錠20公絲」1 盒（含他人偽造準
    私文書及冒用藥品名稱之包裝盒、他人仿冒商標及冒用藥品
    名稱之包裝藥錠鋁箔片、他人偽造私文書及冒用之仿單），
    並以「威而鋼膜衣錠」3 錠1,000元、「犀利士膜衣錠」1盒
    （內含藥品4錠）1,500元之價格，販售前揭偽藥「威而鋼膜
    衣錠100公絲」3錠（不含包裝罐及仿單）及「犀利士膜衣錠
    20公絲」1 盒予鄒錦駿牟利，併交付上揭偽造之準私文書及
    私文書而行使之，足以生損害於美商美國禮來大藥廠等公司
    及一般消費者對藥品來源與標示、仿單說明辨認識別之正確
    性。
四、嗣鄒錦駿將上開購得之藥品連同包裝等，悉數各交由美商輝
    瑞產品公司、美商美國禮來大藥廠所屬人員送請鑑定，經法
    務部調查局人員於98年7月14日下午3時20分許，持本院核發
    之搜索票至上址情趣禮品店執行搜索查獲，並當場扣得前開
    仿冒「Pfizer」、「VIAGRA」商標暨菱形形狀藥錠立體商標
    之「威而鋼膜衣錠」共26錠（含包裝罐 1罐，偽藥「威而剛
    膜衣錠」鑑驗用罄2.5 錠，餘計23.5錠）、仿冒「犀利士CI
    ALIS」商標之藥錠包裝鋁箔片共11只（內含偽藥「犀利士膜
    衣錠」共22錠，鑑驗用罄3錠，餘計19錠）等物。
五、案經臺灣板橋地方法院檢察署檢察官自動檢舉偵查起訴。
    理    由
一、本案被告林麗珠所犯均係死刑、無期徒刑、最輕本刑為三年
    以上有期徒刑以外之罪，亦非高等法院管轄之第一審案件，
    而被告於本院行準備程序中，就被訴事實皆為有罪之陳述，
    經告知簡式審判程序之旨，並聽取公訴人及被告之意見後，
    本院合議庭依刑事訴訟法第 273條之1第1項規定，裁定由受
    命法官獨任進行簡式審判程序，合先敘明。
二、訊據被告林麗珠對上揭犯罪事實均已坦白承認，核與證人鄒
    錦駿於98年11月24日偵查中及本院99年10月20日另案審理時
    結證、證人即告訴代理人蔡佳君於98年6月9日調查局指述、
    劉騰遠於98年11月17日偵訊時指述、陳思慎於98年11月24日
    偵查中結證、另案被告曾國義於98年11月24日偵訊時供述之
    情節相符，並有行政院衛生署藥品許可證及許可證列印資料
    各1紙、經濟部智慧財產局商標註冊簿1份、中華民國商標註
    冊證1份、商標資料檢索服務列印資料3紙、輝瑞大藥廠股份
    有限公司98年3月20日鑑定聲明書1紙、同公司98年9月1日輝
    西藥(98)法字第L022-09號函文及檢驗報告1份、臺灣檢驗科
    技股份有限公司超微量工業安全實驗室98年 5月19日報告編
    號UB/2009/50139A-01檢驗報告1份、臺灣檢驗科技股份有限
    公司99年7月8日臺檢(超化)字第99070801號函文 1份、臺灣
    禮來股份有限公司98年5月18日包裝鑑定報告2份、同公司98
    年 8月21日北臺禮字第10447號函文及包裝鑑定報告1份、同
    公司98年 9月29日北臺禮字第10525號函文及鑑定報告1份、
    法務部調查局98年8月10日調科壹字第09800416920號鑑定書
    1份、行政院衛生署藥物食品檢驗局98年9月4日藥檢壹字第0
    980015476號函附之檢驗報告書1份、行政院衛生署98年9月1
    8日衛署藥字第0980026272號函附之檢體判定結果說明表1份
    、財政部稅務入口網營業登記資料公示查詢列印資料 1紙、
    告訴人美商輝瑞產品公司、美商美國禮來大藥廠刑事陳報狀
    1份、本院99年度智訴字第5號刑事判決 1份、偽藥「VIAGRA
    」包裝外觀照片2張及藥錠外觀照片1張、偽藥「CIALIS」包
    裝盒外觀資料2份、「愛物語情趣禮品店」現場照片3張及
    名片影本3張、扣案物品照片2張、法務部調查局臺北縣調查
    站搜索、扣押筆錄及扣押物品目錄表 1份等件在卷可稽，復
    有偽藥「威而鋼膜衣錠」共26錠（含包裝罐 1罐，「威而剛
    膜衣錠」鑑驗用罄2.5 錠，餘計23.5錠）、偽藥「犀利士膜
    衣錠」共22錠（含藥錠包裝鋁箔片共11只、包裝盒 4只，「
    犀利士膜衣錠」鑑驗用罄 3錠，餘計19錠）、「犀利士膜衣
    錠」空包裝盒1只、帳冊1本等物扣案可資佐憑，足認被告自
    白與事實相符，本案事證明確，其犯行洵堪認定，應予依法
    論科。
三、論罪與科刑：
(一)按商標法就偽造、仿冒商標行為，已有處罰之特別規定，固
    應排除刑法第220條、第210條偽造準私文書規定之適用。又
    偽造他人之藥物名稱、仿單、標籤於物品包裝上，固足以表
    示一定之用意，而屬刑法第220條之準文書；惟因藥事法第8
    6條第1項亦有特別處罰之規定，而不另論以偽造準私文書罪
    。然商品上之條碼，係販賣者為方便商品之管理，依商品特
    性及使用關聯性分類，以編碼使之系統化，可採國際條碼或
    店內碼方式編訂。因此，商品外包裝上，除印製商標、記載
    藥物名稱標籤外，若並有商品條碼，以及獲核准製造之廠商
    之名稱，即係以文字、符號，表示係該廠商或其授權製造之
    廠商所製造之某類商品，非商標法第81條侵害商標及藥事法
    第86條第 1項冒用藥物名稱、仿單、標籤規範意旨所得涵攝
    ，應係刑法第 220條之準文書，若有偽造，即應論以刑法第
    220條、第210條之偽造準私文書罪（最高法院98年度臺上字
    第7970號判決意旨參照）。準此，藥物包裝上固有他人偽造
    、冒用之藥物名稱、仿單或標籤之準私文書，若以之為販賣
    而行使，當論以屬特別規定之藥事法第86條第 2項販賣冒用
    藥物名稱、仿單、標籤罪，而不另論行使偽造準私文書之罪
    。又行為人販賣偽藥之同時，雖亦販賣冒用藥物名稱、仿單
    、標籤之藥物，然藥事法第86條第2項與同法第83條第1項具
    有法條競合之補充關係，僅論以較重之第83條第 1項販賣偽
    藥罪即足。再所稱仿單，係指藥品或醫療器材附加之說明書
    ；藥物之標籤、仿單或包裝，應依核准，分別刊載：一、廠
    商名稱及地址。二、品名及許可證字號。三、批號。四、製
    造日期及有效期間或保存期限。五、主要成分含量、用量及
    用法。六、主治效能、性能或適應症。七、副作用、禁忌及
    其他注意事項。八、其他依規定應刊載事項，藥事法第26條
    、第75條第 1項分別定有明文，是仿單即藥品說明書既係以
    藥廠名義所製作，用以說明藥品主要成分含量、用量及用法
    、主治效能、性能或適應症、副作用、禁忌及其他應記載事
    項之內容，性質上自屬於私文書之一種。查被告明知包裝前
    開偽藥「威而剛膜衣錠」之包裝罐上，有他人所標示之「Vi
    agra」藥物名稱，且同時訛以告訴人美商輝瑞產品公司之名
    義，標明製造廠商名稱及地址、商品條碼等字樣，以表示係
    該公司製造生產之產品用意，自屬他人偽造之準私文書，另
    包裝盒上他人印有告訴人美商美國禮來大藥廠標示藥物名稱
    之字樣，藉以表明「Cialis」之藥物名稱，且同時偽以美商
    美國禮來大藥廠之名義，標載製造廠商名稱及地址、商品條
    碼等字樣，以表示係美商美國禮來大藥廠製造生產之產品用
    意，亦屬他人偽造之準私文書，又該等包裝盒內分別含有包
    裝藥錠之鋁箔片，且該等鋁箔片上均由他人打印「Cialis 2
    0mg 犀利士膜衣錠20公絲 Lilly」等字樣，以此表示係美商
    美國禮來大藥廠所生產製造之藥物名稱，仍屬他人偽造之準
    私文書，被告將前揭準私文書及仿單私文書併同藥品販賣而
    行使之，自分別足已生損害於美商輝瑞產品公司、美商美國
    禮來大藥廠等公司及一般消費者對藥品來源與標示、仿單說
    明辨認識別之正確性，至屬灼然。
(二)核被告林麗珠於犯罪事實一、二所為，係犯藥事法第83條第
    1 項之販賣偽藥罪、商標法第82條之非法販賣侵害商標權之
    商品罪、刑法第216條、第220條第 1項之行使偽造準私文書
    罪，應依同法第210條規定處斷、刑法第216條之行使偽造私
    文書罪，應依同法第 210條規定處斷；又其於犯罪事實一、
    三所為，則係犯藥事法第83條第 1項之販賣偽藥罪、商標法
    第82條之非法販賣侵害商標權之商品罪、刑法第216條、第2
    20條第1項之行使偽造準私文書罪，應依同法第210條規定處
    斷、刑法第216條之行使偽造私文書罪，應依同法第210條規
    定處斷。起訴書認其均另犯藥事法第86條第 2項之販賣冒用
    藥物名稱、標籤之藥物罪，揆諸前揭說明，顯係誤載，應予
    更正。被告與另案被告曾國義二人間，就上開犯行均有犯意
    聯絡及行為分擔，皆應論以共同正犯。又被告於犯罪事實一
    、二所為，係以一行為，觸犯上開販賣偽藥、非法販賣侵害
    商標權之商品、行使偽造準私文書、行使偽造私文書等罪，
    且同時侵害數告訴人之財產法益，為想像競合犯，其於犯罪
    事實一、三所為，亦係以一行為，觸犯前揭販賣偽藥、非法
    販賣侵害商標權之商品、行使偽造準私文書、行使偽造私文
    書等罪，且同時侵害數告訴人之財產法益，為想像競合犯，
    各應從一重之販賣偽藥罪處斷。再被告所犯上揭販賣偽藥二
    罪，犯意各別，行為互殊，應予分論併罰。被告有如犯罪事
    實一所載之論罪科刑及執行情形，此有卷附臺灣高等法院被
    告前案紀錄表等件可按，其受有期徒刑之執行完畢後，5 年
    以內故意再犯本案法定刑為有期徒刑之罪，均為累犯，應各
    依刑法第47條第1項規定加重其刑。
(三)爰審酌被告年值中壯，其曾受有前揭論罪科刑及執行之情形
    已如上述，素行顯難認屬良善，猶不思以正當途徑賺取財物
    ，反為貪圖不法利益，漠視法令禁制，罔顧販售來源不明之
    偽藥，亟有可能嚴重危害社會大眾消費者之生命與身體健康
    ，其所造成之潛在危害著非至微，且商標具有辨識商品來源
    之功能，企業經營者通常經過相當之時間，並投入大量人力
    與資金於商品之行銷與研發改良，始令該商標具有代表一定
    品質之效，而被告既為智識思慮俱屬正常且有社會經驗之成
    年人，對此當知之甚稔，卻仍罔顧智慧財產權之保護規範，
    先後擅自販賣前揭仿冒商標之商品，其行為對前揭註冊商標
    之商標價值與市場利益亦已產生相當之危害，破壞市場公平
    競爭秩序非淺，並有損國家保護智慧財產權不遺餘力之國際
    形象，所為非是，本不宜輕縱之，惟念及被告犯後尚知坦承
    全部犯行，態度非劣，且被告雖未與告訴人達成和解或賠償
    渠等所受之損害，惟告訴代理人已到庭陳稱對本案沒有意見
    等語在卷，兼衡及其犯罪動機、目的、手段與情節、所得利
    益、平日生活與經濟狀況、智識程度等一切情狀，分別量處
    如主文所示之刑，並酌定其應執行之刑。
(四)按犯商標法第81條、第82條之罪所製造、販賣、陳列、輸出
    或輸入之商品，或所提供於服務使用之物品或文書，不問屬
    於犯人與否，沒收之，商標法第83條定有明文，是行為人犯
    商標法第82條之罪所販賣之仿冒商標商品，乃係採絕對義務
    沒收主義，法院並無裁量沒收與否之權限。又沒收物之執行
    完畢與沒收物之不存在，並非一事，因犯罪依法必須沒收之
    物，雖已於共犯中之一人確定判決諭知沒收，並已執行完畢
    ，對於其他共犯之判決，仍應宣告沒收，最高法院65年6月2
    2日著有65年度第5次刑庭庭推總會議決議(二)意旨足資覆按
    。查仿冒「Pfizer」、「VIAGRA」商標暨菱形形狀藥錠立體
    商標之「威而鋼膜衣錠」驗餘合計54.5 錠（含包裝罐2罐）
    、仿冒「犀利士CIALIS」商標之藥錠包裝鋁箔片共15只，係
    被告犯商標法第82條之罪之商品，不問屬於被告或另案被告
    曾國義與否，皆應依商標法第83條之規定宣告沒收之。至其
    餘扣案物品，或已售出而非被告或另案被告即共同正犯曾國
    義所有，或係共同正犯曾國義所有，惟曾國義業已於98年11
    月24日偵訊時陳明拋棄之，而非屬被告二人所有，且該等物
    品均非違禁物，自無從宣告沒收，而扣案之桌曆1本及帳冊5
    本，並無證據證明與本案犯罪有何直接關聯，亦不予宣告沒
    收，末此敘明。
據上論斷，應依刑事訴訟法第273條之1第 1項、第299條第1項前
段，藥事法第83條第 1項，商標法第82條、第83條，刑法第11條
、第28條、第216條、第220條第1項、第210條、第55條、第47條
第1項、第51條第5款，判決如主文。
本案經檢察官陳世錚到庭執行職務
中    華    民    國   100    年    3     月    24    日
                  刑事第十七庭  法  官  劉正偉
上列正本證明與原本無異。
如不服本判決應於判決送達後10日內向本院提出上訴書狀，並應
敘述具體理由。其未敘述上訴理由者，應於上訴期間屆滿後20日
內向本院補提理由書( 均須按他造當事人之人數附繕本) 「切勿
逕送上級法院」。
                                書記官  楊雅芳
中    華    民    國   100    年    3     月    28    日
附錄論罪法條全文：
藥事法第83條第1項：
明知為偽藥或禁藥，而販賣、供應、調劑、運送、寄藏、牙保、
轉讓或意圖販賣而陳列者，處7年以下有期徒刑，得併科新臺幣5
百萬元以下罰金。
商標法第81條：
未得商標權人或團體商標權人同意，有下列情形之一者，處 3年
以下有期徒刑、拘役或科或併科新臺幣20萬元以下罰金：
一、於同一商品或服務，使用相同之註冊商標或團體商標者。
二、於類似之商品或服務，使用相同之註冊商標或團體商標，有
    致相關消費者混淆誤認之虞者。
三、於同一或類似之商品或服務，使用近似於其註冊商標或團體
    商標之商標，有致相關消費者混淆誤認之虞者。
商標法第82條：
明知為前條商品而販賣、意圖販賣而陳列、輸出或輸入者，處 1
年以下有期徒刑、拘役或科或併科新臺幣5萬元以下罰金。
中華民國刑法第216條：
行使第210條至第215條之文書者，依偽造、變造文書或登載不實
事項或使登載不實事項之規定處斷。
中華民國刑法第220條第1項：
在紙上或物品上之文字、符號、圖畫、照像，依習慣或特約，足
以為表示其用意之證明者，關於本章及本章以外各罪，以文書論
。
中華民國刑法第210條：
偽造、變造私文書，足以生損害於公眾或他人者，處 5年以下有
期徒刑。